臺灣臺中地方法院刑事判決　　　　　　　　　　　　九十二年度易字第二九四一號
　　公　訴　人　臺灣臺中地方法院檢察署檢察官
　　被　　　告　丙○○
右列被告因詐欺案件，經檢察官提起公訴（九十二年度偵緝字第一二九八號），復經
本院合議庭裁定由受命法官獨任行簡式審判程序，判決如左：
    主  文
丙○○幫助連續意圖為自己不法之所有，以詐術使人將本人之物交付，處有期徒刑
月，如易科罰金，以參佰元折算壹日。
    事  實
一、丙○○於民國（下同）九十一年間某日，依報紙刊登之收購存摺廣告，即以電話
    與一名不詳姓名年籍之成年男子「林先生」連絡後，得知對方願以每本新臺幣（
    下同）二千五百元之價格收購郵局、銀行等金融機構帳戶存摺、提款卡，丙○○
    可預見林先生收購金融機構帳戶存摺、提款卡，係供從事詐欺取財等非法犯行之
    用，竟在不違背本意下，基於幫助他人財產犯罪之不確定故意，於同日十七、十
    八時許，在高雄市○○路旁，將其所開立之中華郵政公司屏東郵局郵政儲金帳戶
    局號：ＯＯ七一００—一號，帳號：一三八八０—九號之存摺、印章、提款卡，
    以二千五百元之代價售予林先生，供林先生等詐騙之人領取不法犯罪所得之財物
    使用。該詐騙之人，基於詐欺之概括犯意，先於九十一年十一月間在自由時報、
    聯合報上刊登「遠東信貸、額度十萬─二ＯＯ萬、優惠專案利率３﹪」廣告，嗣
    不知情之乙○○、甲○○見報後，依報刊聯絡電話去電洽請代辦信用貸款，詐騙
    之人即對乙○○、甲○○佯稱辦理貸款須依其指示至金融機構匯款繳納信用保險
    費，致乙○○陷於錯誤，先於九十一年十一月二十一日十二時五十分、同日十四
    時十分許，至臺中市○○路郵局，各匯款九千三百六十元、一萬零六百八十元至
    郵局局號：0000000，帳號：000000000號，戶名吳靜月（另案
    審結）之帳戶，再於九十一年十一月二十七日至臺中市○○路郵局，匯款一萬二
    千元至詐騙之人所指示之丙○○上開郵局帳戶內，而遭詐騙上開款項；甲○○另
    亦陷於錯誤，於九十一年十一月一日匯款九千二百四十元、一萬三千八百六十元
    至戶名吳靜月之上開帳戶內，而遭詐騙上開款項。嗣乙○○、甲○○查覺有異，
    始知受騙。
二、案經臺中市警察局第一分局報請臺灣臺中地方法院檢察署檢察官偵查起訴，復經
    本院合議庭裁定由受命法官獨任行簡式審判程序。
    理  由
一、訊據被告丙○○對於右揭時地出售上開帳戶之存摺、金融卡及密碼之幫助詐欺取
    財犯行於本院訊問均坦承在卷，且查：
（一）被害人乙○○於警詢及偵訊指訴遭詐騙而匯款一萬二千元至丙○○帳戶，另匯
      款九千三百六十元、一萬零六百八十元至吳靜月帳戶等語，被害人甲○○亦於
      警詢指訴遭詐騙經過，並有匯款單、聯合報遠東信貸廣告可佐，本件丙○○之
      郵局帳戶，確係被告親自前往開設，亦有郵局開戶資料、印鑑卡可佐，足見丙○○之上開帳戶經被告出售予不詳姓名之人後，確係供詐騙之人使用。
（二）再按刑法上之故意，分為直接故意（確定故意）與間接故意（不確定故意），
      「行為人對於構成犯罪之事實，明知並有意使其發生者」為直接故意。「行為
      人對於構成犯罪之事實，預見其發生而其發生並不違背其本意者」為間接故意
      ；而間接故意與有認識的過失之區別，在於二者對構成犯罪之事實雖均預見其
      能發生，但前者對其發生並不違背其本意，後者則確信其不發生。且幫助犯之
      成立，以行為人主觀上認識被幫助者正欲從事犯罪或係正在從事犯罪，且該犯
      罪有既遂之可能，而其行為足以幫助他人實現構成要件者，即具有幫助故意，
      並不以行為人確知被幫助者係犯何罪名為必要。至於行為人在正犯實施犯罪前
      為幫助行為者，則構成事前幫助犯。茲查：
    １衡諸常情，今日一般人至金融機關如銀行、郵局等開設帳戶使用，係極為方便
      容易且迅速之事，苟有使用金融存款帳戶之正當用途，自以使用其本人或可信
      賴之親友申請之帳戶，最為便利安全，始可避免帳戶名義人反悔或心存歹念，
      利用通知掛失止付及換摺之方式，將帳戶內之款項領走一空，使用帳戶人反將
      蒙受損失，故苟非具意圖以他人帳戶從事不法用途，並藉以逃避查緝，自無向
      無相當信任關係之陌生人收購或承租帳戶使用之理。是依一般人通常之知識、
      經驗，均應知不詳姓名之人要求提供帳戶，係欲藉該帳戶取得不法犯罪所得，
      且欲以之隱匿帳戶內資金之實際取得人之身分；被告丙○○係年近三十歲之成
      年人，對此自難諉為不知，且被告丙○○於本院亦坦承：我當時有想對方是洗
      錢用的，即以該帳戶做收取不法所得等語（九十三年六月十四日本院訊問），
      足見被告確有預見其將帳戶出售予不詳姓名之人，該使用帳戶之人，係將帳戶
      供取得不法犯罪所得之用，被告仍予出售帳戶，其具幫助他人犯詐欺罪之不確
      定故意。
    ２近來竊車恐嚇取財及利用「刮刮樂」、「退稅」、「辦理信用貸款」等名義詐
      欺取財之犯罪類型層出不窮，該等犯罪，多數均係利用他人帳戶作為恐嚇取財
      或詐欺所得財物之出入帳戶，並經媒體廣為披載，被告丙○○縱使並不確知所
      出售之帳戶，係遭他人用以對被害人乙○○詐欺取財，亦無法確知取得帳戶之
      人係以何種方法於何時地為詐欺取財之具體內容，惟對於其所出售之上揭帳戶
      ，將遭人作為詐欺取財犯行所得財物匯入及提領之工具使用，應有概括之認識
      ，且可預見其發生，竟仍同意出售，顯對帳戶供他人取得不法犯罪所得之用，
      亦不違背其本意，且其無確信帳戶不至遭利用為犯罪之用，仍將帳戶出售予無
      信賴關係之陌生人，足認被告丙○○基於幫助犯罪之不確定故意。
    綜上所述，事證明確，被告右揭犯行堪以認定。
二、查被告丙○○僅參與提供金融機關帳戶予他人供詐欺取財使用，並無證據證明其
    有參與詐欺取財之行為，或有與本件詐欺取財之詐騙之人有詐欺之犯意聯絡，是
    被告基於幫助之意思，參與詐欺取財構成要件以外之行為，為幫助犯。核被告丙○○所為，均係犯刑法第三十條第一項、第三百三十九條第一項之幫助詐欺取財
    罪。再按連續幫助與幫助連續為不同之犯罪態樣，如基於概括犯意，多次幫助他
    人犯罪，為連續幫助，就幫助者而言，該幫助者有多次犯罪行為；如以一幫助行
    為，幫助他人連續犯罪，則為幫助連續，就幫助者而言，僅有一次犯罪行為。是
    正犯所犯數次詐欺取財行為，係基於概括犯意反覆為之，所犯構成要件相同，應
    成立連續詐欺取財罪，而被告基於幫助意思，僅有一次交付帳戶資料之幫助行為
    ，應論以一次幫助連續詐欺取財既遂犯，公訴意旨雖僅論及被告提供帳戶部分，
    正犯所犯詐欺取財犯行僅有一次，漏未論及正犯其餘多次詐欺取財犯行部分，惟
    此部分與被告所犯幫助詐欺取財犯行有實質上一罪關係，本院自得併予審究，併
    此敘明。又被告幫助詐騙之人犯上開詐欺罪，為從犯，依刑法第三十條第二項之
    規定，減輕其刑。爰審酌被告無不法前科，素行良好，其因經濟狀況不佳，遂同
    意提供金融帳戶供他人非法使用，助長他人犯罪風氣，惟其本身未實際參與本件
    詐欺取財之犯行，責難性較小，犯罪所獲不多，又其犯後確有悔意等一切情狀，
    量處如主文所示之刑，並諭知易科罰金之折算標準。
據上論斷，應依刑事訴訟法第二百九十九條第一項前段、第二百七十三條之一第一項
，刑法第三十條第一項、第二項、第三百三十九條第一項、第四十一條第一項前段，
罰金罰鍰提高標準條例第一條前段、第二條，判決如主文。
中      華      民      國    九十三    年      六      月    二十一    日
                                        臺灣臺中地方法院刑事第十庭
                                            法  官    黃  家  慧
右正本證明與原本無異。
如不服本判決，應於送達後十日內向本院提出上訴狀(須附繕本)，上訴於臺灣高等
法院臺中分院。
                                            書記官
中      華      民      國    九十三    年      六      月    二十一    日
附論罪科刑法條：
刑法第三百三十九條第一項
意圖為自己或第三人不法之所有，以詐術使人將本人或第三人之物交付者，處五年以
下有期徒刑、拘役或科或併科一千元以下罰金。
